【裁判字號】    96,訴,3163
【裁判日期】    970612
【裁判案由】    營利事業所得稅
【裁判全文】
臺北高等行政法院判決
                                     96年度訴字第03163號
                              .
原      告  榮利順建設股份有限公司
代  表  人  甲○○
訴訟代理人  林征聖 會計師
被      告  財政部臺灣省北區國稅局
代  表  人  陳文宗（局長）住同上
訴訟代理人  乙○○
上列當事人間因營利事業所得稅事件，原告不服財政部中華民國
96年7月19日台財訴字第09600154240號（案號：第00000000號）
訴願決定，提起行政訴訟。本院判決如下：
    主  文
原告之訴駁回。
訴訟費用由原告負擔。
    事  實
一、事實概要：
    緣原告民國（下同）93年度營利事業所得稅結算申報，列報
    前5年核定虧損本年度扣除額（以下簡稱虧損扣除額）新臺
    幣（下同）11,098,721元，經被告機關核定為0元，應補稅
    額2,764,680元。原告不服，申請復查，未獲變更，提起訴
    願遭決定駁回，遂提起本件行政訴訟。
二、兩造聲明：
    (一)原告聲明求為判決：1.訴願決定、原處分（含復查決定）
                          均撤銷。
                        2.訴訟費用由被告負擔。
    (二)被告聲明求為判決：1.駁回原告之訴。
                        2.訴訟費用由原告負擔。
三、兩造之爭點：被告核定原告93年度之前5年核定虧損本年度
    扣除額為0元，應補稅額2,764,680元，是否適法？
    (一)原告主張之理由：
      1.「說明：二、就前述情形，納稅義務人如對核定之營業
        稅及營利事業所得稅不服，應分別依照稅捐稽徵法第35
        條規定申請復查。但稽徵機關對有關營利事業所得稅部
        分復查之申請，可暫緩依稅捐稽徵法第35條第2 項規定
        作成決定，並通知納稅義務人俟營業稅部分經復查、訴
        顧或行政訴訟終結決定或判決應補徵或退還稅款後，再
        依營業稅部分確定之事實，作為營利事業所得稅復直決
        定之參考。」財政部80年8月8日台財稅字第 800695600
        號函所示釋。
      2.原告90年度營利事業所得稅經會計師簽證申報投資損失
        75,833,625元，利息收入33,877元，全年所得額虧損63
        ,307,805元，惟經被告核定投資損失0元，利息收入9,3
        83,877元，全年所得額21,884,817元，原告不服，申請
        復查獲准追減利息收入 9,360,000元，投資損失部分復
        查駁回，全年所得額變更為12,524,817元，原告對駁回
        之投資損失不服，提起訴願，經決定駁回，原告仍不甘
        服，業於94年9 月20日向鈞院提起行政訴訟惟遭駁回，
        原告復於95年8 月21日提起上訴，迄尚未獲判決。因90
        年度之核定所得額究為12,524,817元，抑為虧損63,307
        ,805元，迄尚未確定。致影響系爭之93年度營利事業所
        得稅前5 年核定虧損本年度扣除額11,098,721元是否可
        扣除。
      3.按財政部80年8月8日台財稅第 800695600號函釋意旨，
        係因營業稅之稅基營業額如經行政救濟而獲准變更，會
        影響營利事業所得額及所得稅額，所以必須俟營業稅經
        行政救濟確定後，再依營業稅確定之事實，作為營利事
        業所得稅復查決定之參考，基於同理，參照上揭財政部
        函釋精神，本案原告之93年營利事業所得稅結算申報全
        年所得額 10,770,721元，列報扣除前5年度核定虧損本
        年度扣除額11,098,721元，如經行政救濟獲准採認確定
        ，當可據以扣除。
    (二)被告主張之理由：
      1.按「以往年度營業之虧損，不得列入本年度計算。但公
        司組織之營利事業，會計帳冊簿據完備，虧損及申報扣
        除年度均使用第77條所稱藍色申報書或經會計師查核簽
        證，並如期申報者，得將經該管稽徵機關核定之前五年
        內各期虧損，自本年純益額中扣除後，再行核課。」為
        所得稅法第39條所明定。次按「納稅義務人因同一漏稅
        事實，涉嫌分別逃漏營業稅及營利事業所得稅……納稅
        義務人如對核定之營業稅及營利事業所得稅不服，應分
        別依照稅捐稽徵法第35條規定申請復查。但稽徵機關對
        有關營利事業所得稅部分復查之申請，可暫緩依稅捐稽
        徵法第35條第2項（現行法第4項）規定作成決定，並通
        知納稅義務人俟營業稅部分經復查、訴願或行政訴訟終
        結決定或判決應補徵或退還稅款後，再依營業稅部分確
        定之事實，作為營利事業所得稅復查決定之參考。」為
        財政部80年8月8日台財稅第800695600號函所明釋。
      2.原告93年度列報全年所得額10,770,721元及虧損扣除額
        11,098,721元，經被告分別核定10,770,721元及0元。
        原告主張90年度營利事業所得稅，已依法申請復查尚未
        作成決定，93年度虧損扣除額請暫緩作成復查決定云云
        ，申經被告復查決定略以，原告90年度營利事業所得稅
        結算申報，列報全年所得額虧損63,308,808元，被告核
        定全年所得額21,884,817元，嗣經復查決定變更核定全
        年所得額12,524,817元，92年度累積虧損未扣除餘額為
        0元，原核定並無不合，遂予維持。原告仍表不服，提
        起訴願亦遭駁回。
      3.按行政處分一經作成，即具有限制處分機關廢棄權限之
        效力，原不待處分之確定，此乃行政處分之存續力，是
        處分機關於行政處分作成後，原則上不能任意否定行政
        處分之效力。又對既有之行政處分，其拘束力於該處分
        生效時即已發生，其他行政機關及法院在處理其他案件
        時，原則上只能視該行政處分為既成事實，納為自身判
        決之基礎構成要件事實，即所謂行政處分之構成要件效
        力。而法律雖規定行政法院有權對行政處分為適法性審
        查，惟此亦僅限於作為審查對象之行政處分，倘於對行
        政處分提起撤銷訴訟之程序中，其先決問題涉及另一行
        政處分是否合法時，因該另一行政處分未經依法定程序
        予以撤銷，則行政法院基於上述構成要件效力，仍不能
        否定該處分之效力。如前所述，原告90年度營利事業所
        得稅所申報之投資損失75,833,625元，虧損63,307,805
        元，經被告核定投資損失0元，全年所得額12,524,817
        元，則被告就該90年度所為之核定，自送達處分生效起
        即具有實質上之存續力，在該課稅處分經撤銷前，對於
        本件（93年度營利事業所得稅）得否自本年所得額中扣
        除前5 年虧損之爭執（即90年度所生之虧損）而言，有
        其構成要件之效力；而該90年度之課稅處分，迭經原告
        申經復查、訴願及行政訴訟結果，迄今仍未經撤銷，前
        亦述及，是被告否准原告於系爭93年度扣除其所謂之90
        年度之虧損，於法自屬有據。
      4.依首揭財政部函釋乃在規範納稅義務人因同一漏稅事實
        ，涉嫌分別逃漏營業稅及營利事業所得稅，而分別就稽
        徵機關就營業稅及營利事業所得稅之核定不服，分別申
        請復查之情形，與本件情形顯不相同，被告不予適用，
        於法並無不合。況如前述，原90年度課稅處分業經鈞院
        判決維持在案，嗣縱經上訴審予以撤銷而有變更，被告
        亦將依職權辦理更正，不致損害原告之權益，爰併此陳
        明。
      5.綜上論述：本件原告之訴為無理由，請准如答辯之聲明
        判決。
    理  由
一、按「營利事業所得之計算，以其本年度收入總額減除各項成
    本費用、損失及稅捐後之純益額為所得額。」、「以往年度
    營業之虧損，不得列入本年度計算。但公司組織之營利事業
    ，會計帳冊簿據完備，虧損及申報扣除年度均使用第七十七
    條所稱藍色申報書或經會計師查核簽證，並如期申報者，得
    將經該管稽徵機關核定之前五年內各期虧損，自本年純益額
    中扣除後，再行核課。」行為時所得稅法第24條第1 項及第
    39條分別定有明文。
二、本件原告93年度營利事業所得稅結算申報，列報前5年核定
    虧損本年度扣除額11,098,721元，經被告機關核定為0元，
    應補稅額2,764,680元。原告不服，申請復查，未獲變更，
    提起訴願遭決定駁回，循序起訴意旨略以：原告90年度營利
    事業所得稅經會計師簽證申報投資損失75,833,625元，利息
    收入33,877元，全年所得額虧損63 ,307,805 元，惟經被告
    核定投資損失0元，利息收入9,3 83,877元，全年所得額21,
    884,817元，原告不服，申請復查獲准追減利息收入9,360,0
    00元，投資損失部分復查駁回，全年所得額變更為12,524,8
    17元，原告對駁回之投資損失不服，提起訴願，經決定駁回
    ，原告仍不甘服，業於94年9月20日向鈞院提起行政訴訟惟
    遭駁回，原告復於95年8月21日提起上訴，迄尚未獲判決；
    。因90年度之核定所得額究為12,524,817元，抑為虧損63,3
    07,805元，迄尚未確定，致影響系爭之93年度營利事業所得
    稅前5年核定虧損本年度扣除額11,098,721元是否可扣除；
    參照依財政部80年8月8日台財稅第800695600號函釋意旨，
    本案原告之93年營利事業所得稅結算申報全年所得額10,770
    ,721 元，列報扣除前5年度核定虧損本年度扣除額11,098,7
    21元，如經行政救濟獲准採認確定，當可據以扣除；爰請求
    判決如聲明所示云云。
三、查原告90年度營利事業所得稅所申報之投資損失75,833,625
    元，虧損63,307,805元，經被告核定及復查決定投資損失0
    元，所得額12,524,817元，92年度累積虧損未扣除餘額為0
    元，原告循序提起行政訴訟，經本院判決駁回各情，為原告
    所不爭，並有未分配盈餘申報書、各類所得扣繳暨免扣繳憑
    單申報書、營利事業所得稅審查報告書、營利事業所得稅結
    算申報核定通知書、損益及稅額計算表、營利事業所得稅未
    分配盈餘稅額繳款書、復查決定書、本院94年度訴字第3105
    號判決等件影本附原處分卷內及本院卷內可稽。是被告機關
    據以核定原告93年度之前5 年核定虧損本年度扣除額為0 元
    ，應補稅額2,764,680 元，洵屬有據。
四、原告雖以前情，據為爭執，惟查：
（一）按行政處分一經作成，即具有限制處分機關廢棄權限之效
      力，原不待處分之確定，此乃行政處分之存續力，是處分
      機關於行政處分作成後，原則上不能任意否定行政處分之
      效力。又對既有之行政處分，其拘束力於該處分生效時即
      已發生，其他行政機關及法院在處理其他案件時，原則上
      只能視該行政處分為既成事實，納為自身判決之基礎構成
      要件事實，即所謂行政處分之構成要件效力。而法律雖規
      定行政法院有權對行政處分為適法性審查，惟此亦僅限於
      作為審查對象之行政處分，倘於對行政處分提起撤銷訴訟
      之程序中，其先決問題涉及另一行政處分是否合法時，因
      該另一行政處分未經依法定程序予以撤銷，則行政法院基
      於上述構成要件效力，仍不能否定該處分之效力。如前所
      述，原告90年度營利事業所得稅所申報之投資損失75,833
      ,625 元，虧損63,307,805元，經被告核定投資損失0元，
      全年所得額12,524,817元，則被告就該90年度所為之核定
      ，自送達處分生效起即具有實質上之存續力，在該課稅處
      分經撤銷前，對於本件（93年度營利事業所得稅）得否自
      本年所得額中扣除前5年虧損之爭執（即90年度所生之虧
      損）而言，有其構成要件之效力；而該90年度之課稅處分
      ，迭經原告申經復查、訴願及行政訴訟結果，迄今仍未經
      撤銷，已如前述。是被告否准原告於系爭93年度扣除其所
      謂之90年度之虧損，於法自屬有據。
（二）復按「納稅義務人因同一漏稅事實，涉嫌分別逃漏營業稅
      及營利事業所得稅，經稽徵機關調查核定應補徵營業稅及
      營利事業所得稅者，納稅義務人如對核定之營業稅及營利
      事業所得稅不服，應分別依照稅捐稽徵法第35條規定申請
      復查。但稽徵機關對有關營利事業所得稅部分復查之申請
      ，可暫緩依稅捐稽徵法第35條第2項（現行法第4項）規定
      作成決定，並通知納稅義務人俟營業稅部分經復查、訴願
      或行政訴訟終結決定或判決應補徵或退還稅款後，再依營
      業稅部分確定之事實作為營利事業所得稅復查決定之參考
      。」固經財政部80年8月8日台財稅第800695600號函釋有
      案。惟該函釋乃在規範納稅義務人因同一漏稅事實，涉嫌
      分別逃漏營業稅及營利事業所得稅，而分別就稽徵機關就
      營業稅及營利事業所得稅之核定不服，分別申請復查之情
      形，與本件情形顯不相同，被告機關不予適用，於法並無
      不合，洵無違反財政部函釋之可言。況如前所述，原90年
      度課稅處分業經本院判決維持在案，嗣縱經上訴審予以撤
      銷而有變更，被告亦將依職權辦理更正，不致損害原告之
      權益，爰併此敘明。
五、綜上所述，原告起訴論旨，並非可採。被告機關核定原告93
    年度之前5年核定虧損本年度扣除額為0元，應補稅額2,764,
    680元，並無違誤；復查及訴願決定，遞予維持，亦無不合
    ，原告猶執前詞，訴請撤銷，為無理由，應予駁回。
六、據上論結，原告之訴為無理由，爰依行政訴訟法第98條第1
    項前段，判決如主文。
中    華    民    國    97    年     6    月    12    日
              台北高等行政法院第六庭
                      審 判 長法  官   林文舟
                              法  官   闕銘富
                              法  官   許瑞助
上為正本係照原本作成。
如不服本判決，應於送達後20日內，向本院提出上訴狀並表明上
訴理由，如於本判決宣示後送達前提起上訴者，應於判決送達後
20日內補提上訴理由書（須按他造人數附繕本）。
中    華    民    國    97    年     6    月    12    日
                              書記官   吳芳靜


司法院資訊處製作；財團法人民間司法改革基金會備份。
